最高法院民事判決　　　　　　　　　　　　　　　八十七年度台上字第二七二三號
　　上　訴　人　蕭如建
　　　　　　　　楊良雄
　　被 上訴 人　施來興
　　　　　　　　于振園
　　　　　　　　張雲程
右當事人間請求遷讓房屋事件，上訴人對於中華民國八十六年九月三日台灣高等法院
第二審判決（八十六年度重上字第三二號），提起上訴，本院判決如左：
    主  文
原判決關於駁回上訴人其餘上訴暨該訴訟費用部分廢棄，發回台灣高等法院。
    理  由
本件被上訴人主張：如第一審判決附表所示之房屋（下稱系爭房屋）係伊三人向臺灣
臺北地方法院民事執行處以拍賣方式標得，並於民國八十五年六月十二日獲發權利移
轉證書，取得所有權。上訴人二人卻無權占用系爭房屋，縱認上訴人蕭如建與訴外人
張美雲所訂租賃契約為真正，惟上訴人在系爭房屋違規經營安養院，違反租約第六條
規定，又經伊催告給付租金而未給付，經以準備書狀繕本送達為終止租約之意思表示
，上訴人繼續占有系爭房屋，亦屬無權占有等情。爰先位依民法第七百六十七條、第
一百八十四條、第一百八十五條、第一百七十九條規定求為命上訴人遷讓返還系爭房
屋，並自八十五年六月十三日起至遷讓返還日止，按月連帶賠償伊相當於租金之損害
新台幣（下同）二十三萬七千二百四十元之判決；備位依租賃契約求為命上訴人蕭如
建自八十五年六月十三日起按月給付伊租金二十三萬七千二百四十元之判決（第一審
就先位之訴部分判命上訴人遷讓返還系爭房屋，並自八十五年七月一日起至遷讓返還
之日止，按月連帶給付損害金十一萬六千九百四十五元，駁回被上訴人先位之訴其餘
之請求。被上訴人就其敗訴部分，未聲明不服，上訴人就其敗訴部分，提起上訴。原
審就其中上訴人連帶給付八十五年七月一日起至八十五年十月八日止之損害金部分，
廢棄改判駁回被上訴人該部分在第一審之訴，並駁回上訴人其餘之上訴。被上訴人就
其敗訴部分，未聲明不服，上訴人就其敗訴部分，提起第三審上訴）。
上訴人則以：系爭房屋係由上訴人蕭如建於七十八年間向訴外人張美雲承租，租期至
八十八年四月二十七日止，其已依約簽發租金支票共計七十九張預付租金予張美雲，
依民法第四百二十五條買賣不破租賃法則，伊與張美雲之租賃契約關係仍由伊與被上
訴人繼續存續，伊非無權占有系爭房屋；又被上訴人催告給付租金並未提出租金之計
算方式，亦不生催告效力等語，資為抗辯。
原審就遷讓返還房屋及自八十五年十月九日起至遷讓返還之日止，按月連帶給付十一
萬六千九百四十五元部分，維持第一審所為上訴人敗訴之判決，駁回其上訴，無非以
﹕被上訴人主張，其已於八十五年六月十二日向法院拍賣取得系爭房屋所有權，系爭
房屋現為上訴人占有經營安養院之事實，已據其提出與所述相符之臺灣臺北地方法院
核發之不動產權利移轉證書為證，並經第一審法院履勘現場查明屬實，復有調閱之臺
灣臺北地方法院民事執行處八十二年民執字第五八一一號執行卷宗可稽，上訴人亦不
爭執，堪信為真實。系爭房屋係上訴人蕭如建於七十八年四月三十日向訴外人張美雲
承租，租期至八十八年四月二十九日止，租金每月五十萬元，上訴人蕭如建已就租金
部分開立七十九張支票一次交予張美雲執收，有上訴人提出之租賃契約書為證，被上
訴人對該租賃契約書之真正並不爭執，張美雲於七十八年四月三十日系爭租約訂立時
，為系爭房屋之所有權人，亦有建物登記簿謄本及所有權移轉登記申請資料附卷可參
。依民法第四百二十五條規定，出租人於租賃物交付後，縱將其所有權讓與受讓人，
其租賃契約，對於受讓人仍繼續存在，上訴人依租賃契約占有系爭房屋，自非無權占
有。系爭租賃契約既對於受讓系爭房屋所有權之被上訴人繼續存在，被上訴人當然繼
承出租人行使或負擔由租賃契約所生之權利或義務。而上訴人蕭如建已於八十五年七
月十九日收受本件起訴狀繕本，故於該日已知悉被上訴人取得所有權之事實，卻迄未
依租賃契約給付租金予被上訴人。經被上訴人於八十五年九月二十四日以準備書狀繕
本送達催告上訴人蕭如建於七日內給付八十五年七月二十二日至同年九月二十一日止
，二個月之租金，上訴人於八十五年九月二十四日收受該繕本，仍未依約給付。則被
上訴人以承租人即上訴人蕭如建遲付租金已達二期以上，依租賃契約第九條第一款及
民法第四百四十條第二項之規定，於同年十月八日以準備書狀繕本送達為終止租約之
意思表示，由上訴人蕭如建於同日收受，依法已生終止之效力，從而上訴人繼續占用
系爭房屋，即屬無權占有。至上訴人蕭如建雖簽發支票七十九張一次交予原出租人張
美雲按月提示以付租金，然因上訴人蕭如建並非於訂立租約時，一次以現金給付十年
之租金，而係簽發遠期支票交原出租人張美雲按月提示，故其雖將七十九張支票一次
交付原出租人張美雲，仍須待支票兌現後始生給付租金之效果，其租金債務並未於交
付支票時消滅，自與所謂預付租金者不同。蕭如建與張美雲所訂租約，既經被上訴人
依法終止，上訴人蕭如建與楊良雄二人現時占有使用被上訴人所標得之系爭房屋經營
安養中心，即屬無正當權源，被上訴人依民法第七百六十七條之所有物返還請求權訴
請上訴人二人將系爭不動產騰空遷讓返還予被上訴人，核屬正當，應予准許。又依土
地法第九十七條第一項之規定，城市地方房屋之租金以不超過土地及其建築物申報總
額年息百分之十為限。本件系爭房屋總價為一千零五十一萬元，其基地（面積六五三
平方公尺，被上訴人持分為萬分之七六三）無申報地價，以公告地價八萬八千三百九
十七元之百分之八十為其申報地價，並斟酌系爭房屋位於台北市區○○○○地段，交
通便利及原租賃契約之租金為八十萬元（含地下一層及地上三層）等情形，認以申報
總額年息百分之十計算損害金為相當，依此計算每月為十一萬六千九百四十五元。系
爭租賃契約於八十五年十月八日終止，被上訴人所受之損害應自終止翌日即八十五年
十月九日起算。又上訴人無權占有使用系爭房屋，二人間既具共同出資及出名承租房
屋之關係，應具有共同侵權行為意思之聯絡，依民法第一百八十五條第一項之規定，
應負連帶賠償責任。被上訴人依侵權行為法則，請求上訴人連帶賠償依上開損害金計
算所示之相當於租金之損害，即自八十五年十月九日起至遷讓返還房屋之日止以每月
十一萬六千九百四十五元計算之損害金，核無不合，亦應准許等詞，為其判斷之基礎
。
按出租人於租賃物交付後，將其所有權讓與第三人，其租賃契約，對於受讓人，仍繼
續存在，民法第四百二十五條固定有明文。惟受讓人對於承租人之租金債權之承受，
仍應通知承租人，在未通知前，承租人對於原出租人所為之清償，應屬有效，承租人
依租賃契約所為租金之預付，亦得以對抗受讓人。查系爭房屋係由上訴人蕭如建向房
屋原所有人張美雲承租，並由上訴人二人共同占有使用經營安養中心，上訴人蕭如建
於承租之初，曾簽發遠期支票七十九張，一次給付原出租人張美雲，為原審確定之事
實。惟上訴人曾抗辯，租金係二個月一付，其所簽發交付作為給付租金之期日八十五
年六月三十日，金額一百六十萬元之支票，業已兌現，該部分租金已經清償云云，並
提出房租收付款明細表、台北區中小企業銀行歷史明細檔查詢單、兌現之支票影本為
證（一審卷二四頁反面、三一至三三頁）。究竟該一百六十萬元之支票是否確係清償
系爭房屋之租金﹖於何時清償﹖清償時是在系爭房屋受讓人即被上訴人通知承租人之
前或後﹖該一百六十萬元是否係預付二個月之租金（何時至何時應付之租金）﹖原審
未經詳查審究，遽認承租人欠付被上訴人八十五年七月二十二日至八十五年九月二十
一日止之二個月租金，經被上訴人限期催告未為清償，被上訴人得終止租約，並因而
為上訴人不利之判決，未免速斷，上訴論旨，執以指摘原判決不當，求予廢棄，非無
理由。
據上論結，本件上訴為有理由。依民事訴訟法第四百七十七條第一項、第四百七十八
條第一項，判決如主文。
中      華      民      國    八十七    年     十一     月     二十     日
                              最高法院民事第二庭
                                  審判長法官  曾  桂  香
                                        法官  劉  延  村
                                        法官  徐  璧  湖
                                        法官  劉  福  聲
                                        法官  黃  秀  得
      右正本證明與原本無異
                                              書  記  官
中      華      民      國    八十七    年     十二     月      三      日
